【裁判字號】    89,訴,1617
【裁判日期】    890916
【裁判案由】    侵權行為損害賠償
【裁判全文】
臺灣臺南地方法院民事裁定  八十九年度訴字第一六一七號
    原      告  丙○○
                丁○○
                乙○○○
    被      告  甲○○
右當事人間請求損害賠償事件，經原告向本院刑事庭提起附帶民事訴訟，經裁定移送
民事庭審理，本院裁定如左：
    主      文
原告之訴及假執行之聲請均駁回。
訴訟費用由原告負擔。
    理      由
一、按因犯罪而受損害之人，於刑事訴訟程序得附帶提起民事訴訟，對於被告及依民
    法負賠償責任之人，請求回復其損害，刑事訴訟法（舊法）第四百九十一條第一
    項定有明文，是附帶民事訴訟之提起，必以刑事訴訟程序之存在為前提，若刑事
    訴訟未經提起公訴或自訴，即不得對於應負賠償責任之人，提起附帶民事訴訟；
    又按因犯罪而受損害之人，於刑事訴訟程序得附帶提起民事訴訟，對於被告及依
    民法負損害賠償責任之人，請求回復其損害。附帶民事訴訟之判決，應以刑事訴
    訟判決所認定之事實為據。刑事訴訟法第四百八十七條第一項、第五百條前段分
    著明文。是以因犯罪而受損害之人，於刑事訴訟程序固得附帶提起民事訴訟，對
    於被告請求回復其損害，但其請求回復之損害，以被訴犯罪事實所生之損害為限
    ，否則縱令得依其他事由，提起民事訴訟，亦不得於刑事訴訟程序附帶為此請求
    。至於刑事庭移送民事庭之附帶民事訴訟，僅移送後之訴訟程序應適用民事訴訟
    法，至移送前之訴訟行為是否合法，仍應依刑事訴訟法決定之。惟移送民事庭之
    附帶民事訴訟，縱其移送前提起此項訴訟，不合刑事訴訟法第四百八十七條，而
    有同法第五百零二條關於訴之不合法之規定情形時，因其移送後之訴訟程序，應
    適用民事訴訟法，即屬同法第二百四十九條第一項第六款所謂起訴不備其他要件
    ，仍應依該項款之規定，以裁定駁回之。最高法院二十九年附字第六四號判例、
    四十四年台抗字第四號判例、八十九年度台抗字第一九五號判決意旨參照。
二、原告起訴主張：被告於民國八十七年十一月三十日十四時五十分許，駕駛車號Ｊ
    ＴＨ－九七六號機車沿台一線省道由北往南行駛，途經台一線省道南下二七六公
    里三００公尺處，應注意車前狀況，並隨時採取必要之安全措施，而依當時情形
    ，無不能注意之情事，竟疏未注意，而撞及沿同向步行之賴牆（即原告之父），
    致賴牆受有左側脛骨粉碎性骨折之傷害。賴牆經送醫救治後，延至八十八年二月
    十七日五時五十分許，不治死亡，被告車禍案件，經檢察官提起公訴，移送鈞院
    審理中，爰提起附帶民事訴訟，請求被告賠償原告殯葬費及侵權行為致死之精神
    慰藉金。被告則以賴牆為九十高齡之人，素有動脈硬化性心臟病，其死亡乃因心
    肺衰竭合併成人呼吸窘迫所致，且其因車禍所受之傷亦不致死，檢察官起訴書內
    已有記載，是原告以此過失致死事由提起附帶民事訴訟，自無理由等語，以資抗
    辯。
三、查本件原告本於犯罪受害人地位，提起附帶民事訴訟，主張其所受之損害，為被
    害人賴牆死亡之殯葬費及非財產損害，有起訴狀可參。然本院八十九年度交易字
    第二○○號刑事判決，認定相對人之犯罪事實為：「甲○○於民國（下同）八十
    七年十一月三十日十四時五十分許，駕駛車號碼號ＪＴＨ－九七六號機車沿台一
    線省道由北往南行駛，途經台一線省道南下二七六公里三００公尺處，其應注意
    車輛行駛時，駕駛人應注意車前狀況，並隨時採取必要之安全措施。而依當時天
    候、路況等情形，又無不能注意之情事，竟疏未注意，而撞及沿同向步行之賴牆
    ，致賴牆受有左側脛骨粉碎性骨折之傷害。賴牆經送醫救治後，健康即不如往昔
    ，至八十八年二月十七日五時五十分許，終因心肺衰竭合併成人呼吸窘迫症死亡
    。」被告所為係犯二百八十四條第一項之過失傷害人罪，有該刑事判決在卷可參
    。又被告過失傷害行為，經台灣台南地方法院檢察署八十九年偵字第一四四五號
    提起公訴，然該起訴書理由欄記載：「．．．。另本案被害人已九十歲（民國前
    二年十二月六日生），本身即有動脈硬化性心臟病，有聖馬定醫院之診斷證明書
    可按，且本件車禍被害人係受左側脛骨粉碎性骨，此傷害亦不致死。故實難認本
    件車禍之發生與被害人之死亡有因果關係，併此敘明。」是原告起訴主張因被告
    之傷害行為致被害人賴牆死亡，而請求被告賠償殯葬費、非財產上損害等項，就
    被告該傷害致死行為，顯未經提起公訴，本院八十九年度交易字第二○○號判決
    ，自未就被告傷害致死行為裁判，針對被告傷害致死此一行為，尚無刑事訴訟程
    序存在，依前開最高法院二十九年附字第六四號判例意旨，本不得提起附帶民事
    訴訟；且因犯罪而受損害之人，於刑事訴訟程序固得附帶提起民事訴訟，對於被
    告請求回復其損害，但其請求回復之損害，以被訴犯罪事實所生之損害為限，否
    則縱令得依其他事由，提起民事訴訟，亦不得於刑事訴訟程序附帶為此請求。至
    於刑事庭移送民事庭之附帶民事訴訟，僅移送後之訴訟程序應適用民事訴訟法，
    至移送前之訴訟行為是否合法，仍應依刑事訴訟法決定之。惟移送民事庭之附帶
    民事訴訟，縱其移送前提起此項訴訟，不合刑事訴訟法第四百八十七條，而有同
    法第五百零二條關於訴之不合法之規定情形時，因其移送後之訴訟程序，應適用
    民事訴訟法，即屬同法第二百四十九條第一項第六款所謂起訴不備其他要件，仍
    應依該項款之規定，以裁定駁回之，是原告得請求回復之損害，以被告被訴過失
    傷害所生損害為限，今原告請求之損害為被害人賴牆因傷害致死，自不得於刑事
    訴訟程序附帶為此請求。原告之訴因非合於刑事訴訟法第四百八十七條，而有同
    法第五百零二條關於訴之不合法之情形，縱經刑事庭移送，仍係起訴不備其他要
    件，而無從補正。揆諸前揭說明，原告之訴顯難認為合法，其假執行之聲請亦缺
    乏宣告之依據，均應予駁回。
四、依民事訴訟法第二百四十九條第一項第六款、第九十五條、第七十八條、第八十
    五條第一項前段，裁定如主文。
中      華      民      國    八十九    年      九      月     十六     日
                                        臺灣臺南地方法院民事第一庭
~B法      官  蔡孟珊
右為正本係照原本作成
如不服本裁定應於送達後十日內向本院提出抗告狀，並應繳納抗告費新台幣四十五元。
中      華      民      國    八十九    年      九      月      十九    日
~B法院書記官      秦建華


司法院資訊處製作；財團法人民間司法改革基金會備份。
